臺灣桃園地方法院刑事判決
109年度訴字第956號
公  訴  人  臺灣桃園地方檢察署檢察官 
被      告  陳育弘



選任辯護人  林俊杰律師
上列被告因違反毒品危害防制條例案件，經檢察官提起公訴（10
9年度偵字第21493號），本院判決如下：
    主  文
陳育弘販賣第二級毒品，處有期徒刑參年柒月。又販賣第二級毒
品，處有期徒刑參年拾月。應執行有期徒刑肆年貳月。
未扣案之犯罪所得新臺幣伍仟元沒收，於全部或一部不能沒收或
不宜執行沒收時，追徵其價額。
    犯罪事實
一、陳育弘知悉甲基安非他命為毒品危害防制條例第2條第2項第
    2款所列之第二級毒品，依法不得販賣、持有，仍基於販賣
    第二級毒品甲基安非他命以營利之犯意，分別為下列行為：
㈠於民國109年6月16日下午5時許，在址設桃園市○鎮區○○路00號
  之便利商店外，以新臺幣(下同)1,000元之價格，將第二級毒
  品甲基安非他命1公克當場交付楊舜尉，並向楊舜尉收取1,000
  元之價金，以此方式販賣第二級毒品甲基安非他命予楊舜尉。
㈡於109年6月19日晚間10時許，在桃園市中壢區興仁路2段67巷口
  ，以4,000元之價格，將第二級毒品甲基安非他命4公克當場交
  付楊舜尉，並向楊舜尉收取4,000元之價金，以此方式販賣第
  二級毒品甲基安非他命予楊舜尉。
二、案經桃園市政府警察局中壢分局報告臺灣桃園地方檢察署檢
    察官偵查起訴。
    理  由
壹、程序部分：
　　本判決所引用被告以外之人於審判外之陳述，檢察官、被告
    陳育弘及其辯護人於本院準備程序中均表示同意作為證據（
    見本院卷㈠第39頁、卷㈡第41頁），且迄至言詞辯論終結前均
    未聲明異議，本院審酌上開證據資料作成時之情況，並無違
    法不當或證明力明顯過低之瑕疵，亦認以之作為證據應屬適
    當，依刑事訴訟法第159條之5規定，認前揭證據資料均有證
    據能力。至本案認定事實所引用之非供述證據，並無證據證
    明係公務員違背法定程序所取得，依刑事訴訟法第158條之4
    反面解釋，當有證據能力，復經本院審理時，提示並告以要
    旨，使當事人充分表示意見，自得為證據使用。
貳、實體部分：
一、認定犯罪事實所憑之證據及理由：
㈠上開事實，迭據被告於警詢、偵查、本院準備程序及審理時坦
  承不諱（見偵卷第21至24頁、第201至202頁、本院卷㈠第38頁
  、第68頁、本院卷㈡第40頁、第73頁），核與證人楊舜尉於警
  詢及偵查中證述之情節大致相符（見偵卷第73至74頁、第211
  至212頁），且有指認犯罪嫌疑人紀錄表、桃園市政府警察局
  中壢分局扣押筆錄暨扣押物品目錄表、109年6月23日職務報告
  及刑案現場照片可稽（見偵卷第91至95頁、第97至103頁、第1
  13頁、第125至127頁），足認被告上開任意性自白與事實相符
  ，堪予採信。
㈡按毒品危害防制條例所稱之「販賣」，係指有償之讓與行為，
  包括以「金錢買賣」或「以物易物」（即互易）等態樣在內；
  祇要行為人在主觀上有藉以營利之意圖，而在客觀上有以毒品
  換取金錢或其他財物之行為，即足當之；至於買賣毒品之金額
  或所換得財物之實際價值如何，以及行為人是否因而獲取價差
  或利潤，均不影響販賣毒品罪之成立（最高法院104年度台上
  字第356號判決意旨參照）。又販賣毒品係科以重刑之違法行
  為，難以公然為之，不僅無公定之價格，任意分裝或增減其份
  量亦非難事；且各次買賣之價量，將隨雙方關係深淺、資力、
  需求量及對行情之認知、來源是否充裕、販賣者對於資金之需
  求程度、政府查緝之態度、購買者被查獲時供述購買對象之可
  能風險評估等各情形之不同，而異其標準，非可一概而論。是
  販賣之利得，除經被告具體詳陳，或有其他記載明確價量之事
  證存在外，委難察得實情。然毋論販賣毒品者係以價差或量差
  從中牟利，其意圖營利之販賣行為均無二致，是縱未確切查得
  其販賣所得賺取之實際差價，但除別有事證，足認係按同一價
  格轉讓，確未牟利外，尚難執此遽認非法販賣之事證有所不足
  ，致知過坦承者難辭重典，飾詞否認者反得逞僥倖，而失情理
  之平。查被告於本件行為時為智識正常之成年人，對於販賣毒
  品為政府嚴予取締之重罪，當知之甚稔；再參以被告與買受毒
  品之楊舜尉間並無特別之親屬情誼，難信其有甘冒久陷囹圄之
  風險，於無利可圖之情形下任意供應毒品之可能；而被告係以
  有償之方式交付楊舜尉第二級毒品甲基安非他命乙節，既如上
  述，則被告於上揭時間、地點有償轉讓第二級毒品予楊舜尉時
  ，主觀上具有營利之意圖，灼然甚明。
㈢綜上所述，本件事證已臻明確，被告犯行洵堪認定，應依法論
  科。
二、論罪科刑：
㈠新舊法比較：
　按行為後法律有變更者，適用行為時之法律，但行為後之法律
  有利於行為人者，適用最有利之法律，刑法第2條第1項定有明
  文。本件被告行為後，毒品危害防制條例第4條第2項及同條例
  第17條第2項業於109年1月15日修正公布，並於同年7月15日施
  行，經查：
⒈修正前毒品危害防制條例第4條第2項規定：「製造、運輸、販
  賣第二級毒品者，處無期徒刑或7年以上有期徒刑，得併科新
  臺幣1千萬元以下罰金。」；修正後毒品危害防制條例第4條第
  2項則規定：「製造、運輸、販賣第二級毒品者，處無期徒刑
  或10年以上有期徒刑，得併科新臺幣1千5百萬元以下罰金。」
  。經比較新舊法結果，修正後毒品危害防制條例第4條第2項規
  定已提高有期徒刑及罰金刑之上限，並無較有利於行為人之情
  形。
⒉修正前毒品危害防制條例第17條第2項原規定：「犯第4條至第8
  條之罪於偵查及審判中均自白者，減輕其刑。」；修正後毒品
  危害防制條例第17條第2項則規定：「犯第4條至第8條之罪於
  偵查及歷次審判中均自白者，減輕其刑。」。經比較新舊法結
  果，依修正後毒品危害防制條例第17條第2項之規定，犯販賣
  第二級毒品罪者，須於偵查及「歷次」審判中均自白，方得依
  該規定減輕其刑；相較於修正前除偵查中自白外，僅須於審判
  中曾自白即可減刑之規定而言，自以修正前毒品危害防制條例
  第17條第2項之規定對被告較為有利。
⒊基上所論，經綜合考量、比較法律修正前、後整體適用之結果
  ，適用修正前之刑罰法律，對被告較為有利。依上說明，自應
  就被告上開所為整體適用其行為時即修正前毒品危害防制條例
  第4條第2項及第17條第2項之規定。
㈡按甲基安非他命為毒品危害防制條例第2條第2項第2款所列之第
  二級毒品，依法不得販賣、持有。是核被告所為，均係犯修正
  前毒品危害防制條例第4條第2項之販賣第二級毒品罪。被告於
  各次販賣前持有第二級毒品之低度行為，分別為其販賣第二級
  毒品之高度行為所吸收，不另論罪。被告所犯上開2罪間，犯
  意各別，行為互殊，應予分論併罰。
㈢刑之加重減輕：
⒈累犯裁量不予加重本刑之說明：
⑴按刑法第47條第1項有關累犯加重本刑部分，固不生違反憲法一
  行為不二罰原則之問題。惟其不分情節，基於累犯者有其特別
  惡性及對刑罰反應力薄弱等立法理由，一律加重最低本刑，於
  不符合刑法第59條所定要件之情形下，致生行為人所受之刑罰
  超過其所應負擔罪責之個案，其人身自由因此遭受過苛之侵害
  部分，對人民受憲法第8條保障之人身自由所為限制，不符憲
  法罪刑相當原則，牴觸憲法第23條比例原則。而於前開法條修
  正前，為避免發生上述罪刑不相當之情形，法院應就個案依上
  揭意旨，裁量是否加重最低本刑（司法院釋字第775號解釋意
  旨參照）。
⑵經查，被告前因施用毒品案件，經本院以107年度壢簡字第611
  號判決判處有期徒刑6月確定，於108年6月1日縮刑期滿執行完
  畢等情，有臺灣高等法院被告前案紀錄表足考。則被告於受徒
  刑執行完畢後，5年以內故意再犯本件有期徒刑以上之罪，當
  屬累犯。惟酌諸被告前所違犯者，乃戕害個人身體健康之施用
  毒品案件，與助長毒品氾濫、危害他人及社會之販賣毒品行為
  所保護之法益、罪質類型，尚屬有別，自難執此遽論被告本件
  犯行有特別惡性或刑罰感應力薄弱之情形，爰依上開解釋意旨
  ，裁量不予加重本刑。
⒉修正前毒品危害防制條例第17條第2項部分：
⑴按修正前毒品危害防制條例第17條第2項規定：「犯第4條至第8
  條之罪於偵查及審判中均自白者，減輕其刑。」係為鼓勵是類
  犯罪行為人自白、悔過，並期訴訟經濟、節約司法資源而設。
  此所謂「自白」，係指對自己之犯罪事實全部或主要部分為肯
  定供述之意。
⑵查被告就本案犯行，於警詢、偵查、本院準備程序及審理中均
  坦承不諱，業如前述，揆諸上開說明，均應依修正前毒品危害
  防制條例第17條第2項之規定，減輕其刑。
⒊修正前毒品危害防制條例第17條第1項部分：
⑴修正前毒品危害防制條例第17條第1項規定：「犯第4條至第8條
  、第10條或第11條之罪，供出毒品來源，因而查獲其他正犯或
  共犯者，減輕或免除其刑。」所稱「供出毒品來源，因而查獲
  其他正犯或共犯者」，係指具體提供毒品來源之資訊，使調查
  或偵查犯罪之公務員得據以對之發動調查或偵查程序，並因此
  而確實查獲其人與犯行而言。又雖供出來源，若因故並未因而
  確實查獲被指認人之犯行者，既與上開規定不符，即無從依上
  揭規定減輕或免除其刑（最高法院105年度台上字第1320號判
  決意旨參照）。
⑵查被告固於本院審理中供陳其本件販賣之毒品來源為「江俊宏
  」等語（見本院卷㈠第68至69頁）。惟經臺灣桃園地方檢察署
  （下稱桃園地檢署）檢察官偵辦後，因江俊宏否認有何販賣毒
  品予被告之犯行，且欠缺被告指述以外之其他佐證，故認其犯
  罪嫌疑不足，而對江俊宏為不起訴之處分在案乙節，有桃園地
  檢署檢察官110年度偵字第22673號不起訴處分書可考（見本院
  卷㈡第7至8頁）。足見本件尚無因被告供出毒品來源而於判決
  前查獲其他正犯或共犯之情形，準此，本院自無從依修正前毒
  品危害防制條例第17條第1項規定減輕或免除其刑，併此敘明
  。
⒋不予酌量減輕其刑之說明：
⑴按犯罪之情狀顯可憫恕，認科以最低度刑仍嫌過重者，得酌量
  減輕其刑，刑法第59條固有明文。惟前開酌量減輕其刑之規定
  ，必須犯罪另有特殊之原因與環境，在客觀上足以引起一般同
  情，認為即使宣告法定最低度刑，猶嫌過重者，始有其適用。
  此所謂法定最低度刑，固然包括法定最低本刑；惟遇有其他法
  定減輕事由時，則係指適用其他法定減輕事由減輕其刑後之最
  低度刑而言。倘被告另有其他法定減輕事由，應先適用該法定
  減輕事由減輕其刑後，猶認其犯罪之情狀顯可憫恕，即使科以
  該減輕後之最低度刑仍嫌過重者，始得適用刑法第59條規定酌
  量減輕其刑（最高法院105年度台上字第2625號判決意旨參照
  ）。
⑵辯護人雖為被告辯稱：被告本案販賣毒品之次數、數量及金額
  非鉅，均僅屬小額交易，主觀惡性及危害程度與大量販賣毒品
  之毒梟有別，且被告不僅就犯行坦承不諱，復配合偵查而供出
  上游，亦有正當工作，請依刑法第59條規定酌減其刑等語。然
  被告本件販賣毒品之犯行，除戕害購毒者之身心健康、並進而
  造成整體國力之衰減外，更因毒品施用者為取得購買毒品所需
  之金錢，另衍生家庭問題，甚引致社會治安敗壞，惡性匪淺，
  難認客觀上有何足以引起一般同情之特殊事由；再審酌本件已
  依修正前毒品危害防制條例第17條第2項之規定減輕其刑，未
  見有縱科以最低度刑，仍嫌過重之顯可憫恕或情輕法重情形，
  自無適用刑法第59條酌量減輕其刑之餘地。是辯護人前開為被
  告所請，委欠所據。
⒌量刑：
  爰以行為人之責任為基礎，審酌被告為謀不法利益而販賣第二
  級毒品予他人，助長施用毒品行為之氾濫，輕則戕害施用者之
  身心健康，重則引發各類犯罪，對社會秩序潛藏之危害甚高，
  侵害社會、國家法益甚鉅，所為殊值非難；復考量被告所販賣
  之第二級毒品數量、次數及所得尚屬非多、販賣之對象同一，
  另參以被告犯後坦承犯行之態度，兼衡被告於本院審理中自陳
  所受教育程度為高中畢業，入監前為人力派遣工，家庭經濟狀
  況普通（見本院卷㈡第73頁）等一切情狀，就其所犯上開各罪
  ，分別量處如主文第1項所示之刑。又衡酌被告所犯2次販賣第
  二級毒品罪，其犯罪時間僅隔數日，犯罪類型、行為態樣、動
  機均屬相同，所侵害之法益亦非具有不可替代性、不可回復性
  之個人法益，責任非難重複之程度較高，爰考量刑罰邊際效應
  隨刑期而遞減及被告所生痛苦隨刑期而遞增，及被告社會復歸
  之可能性等情，本於罪責相當原則之要求，在法律外部性及內
  部性界限範圍內，綜合斟酌被告犯罪行為之不法與罪責程度，
  及對其施以矯正之必要性，定其應執行之刑如主文第1項所示
  ，以示懲儆。
三、沒收之說明：　　
㈠按犯罪所得，屬於犯罪行為人者，沒收之；於全部或一部不能
  沒收或不宜執行沒收時，追徵其價額，刑法第38條之1第1項前
  段、第3項分別定有明文。經查，被告因本案2次販賣第二級毒
  品犯行所取得之現金5,000元（計算式：1,000元＋4,000元＝5,0
  00元），為其犯罪所得，業經本院認定如前，是上開犯罪所得
  雖未扣案，仍應依刑法第38條之1第1項前段、第3項規定，宣
  告沒收，並於全部或一部不能沒收或不宜執行沒收時，追徵其
  價額。
㈡至扣案之Apple廠牌iPhone行動電話1支（IMEI:00000000000000
  0）固為被告所有，然業經被告供稱此為其遭逮捕前甫購入之
  行動電話，未用於本案販賣毒品之犯行等語（見本院卷㈡第40
  頁、第71頁），已難逕認為供其本案犯罪所用之物；此外，依
  卷內事證復無從認定上開行動電話與被告本案犯行有何關連性
  或係犯罪所得，爰不予宣告沒收，附此敘明。
據上論斷，應依刑事訴訟法第299條第1項前段，修正前毒品危害
防制條例第4條第2項、第17條第2項，刑法第2條第1項前段、第1
1條前段、第51條第5款、第38條之1第1項前段、第3項，判決如
主文。
本案經檢察官楊石宇提起公訴，檢察官楊尉汶、林鈺瀅、謝咏儒
到庭執行職務。
中　　華　　民　　國　　110 　年　　12　　月　　22　　日
                  刑事第十五庭　審判長法　官　林龍輝
                                      法  官  林岷奭
                                      法  官  郭于嘉
以上正本證明與原本無異。
如不服本判決應於收受判決後20日內向本院提出上訴書狀，並應
敘述具體理由。其未敘述上訴理由者，應於上訴期間屆滿後20日
內向本院補提理由書(均須按他造當事人之人數附繕本)「切勿逕
送上級法院」。 

　　　　　　　　　　　　　　　        書記官　蔡得憲　　
中　　華　　民　　國　　110 　年　　12　　月　　22　　日
附錄本案論罪科刑法條全文：
修正前毒品危害防制條例第4條
製造、運輸、販賣第一級毒品者，處死刑或無期徒刑；處無期徒
刑者，得併科新臺幣2千萬元以下罰金。
製造、運輸、販賣第二級毒品者，處無期徒刑或7年以上有期徒
刑，得併科新臺幣1千萬元以下罰金。
製造、運輸、販賣第三級毒品者，處7年以上有期徒刑，得併科
新臺幣7百萬元以下罰金。
製造、運輸、販賣第四級毒品者，處5年以上12年以下有期徒刑
，得併科新臺幣3百萬元以下罰金。
製造、運輸、販賣專供製造或施用毒品之器具者，處1年以上7年
以下有期徒刑，得併科新臺幣1百萬元以下罰金。
前五項之未遂犯罰之。